【裁判字號】    99,裁,1563
【裁判日期】    990722
【裁判案由】    發明專利舉發
【裁判全文】
最  高  行  政  法  院  裁  定
                                      99年度裁字第1563號
聲  請  人  優鋼機械股份有限公司
代  表  人  甲○○
訴訟代理人  李世章  律師
            蔡坤旺  律師
上列聲請人因與相對人經濟部智慧財產局間發明專利舉發事件，
對於中華民國98年12月17日本院98年度裁字第3210號裁定，聲請
再審，本院裁定如下：
    主  文
再審之聲請駁回。
再審訴訟費用由聲請人負擔。
    理  由
一、按當事人對於本院所為裁定聲請再審，必須原裁定有行政訴
    訟法第273條之情形者，始得為之，行政訴訟法第283條規定
    甚明。而該法第273條第1項第1款所謂適用法規顯有錯誤者
    ，係指原裁判所適用之法規與該案應適用之現行法規相違背
    ，或與解釋判例有所牴觸者而言，至於法律上見解之歧異，
    聲請人對之縱有爭執，要難謂為適用法規錯誤，而據為再審
    之理由。又按同法第273條第13款所稱當事人發見未經斟酌
    之證物或得使用該證物，係指該項證物在前訴訟中即已存在
    ，而當事人不知其存在或不能使用，現始知其存在或始能使
    用者而言；而同條項第14款所稱原判決就足以影響於判決之
    重要證物漏未斟酌，係指原判決就該訴訟程序中已經存在並
    據聲明之證物，未予調查亦未說明不予調查之理由，或已為
    調查而未就調查之結果予以判斷，如經調查判斷，可使再審
    原告受較有利益之判決者而言。
二、本件聲請人主張本院98年度裁字第3210號確定裁定有行政訴
    訟法第273條第1項第1款、第13款、第14款所定事由，對之
    聲請再審，其意旨略以：（一）聲請人發現於原審未能提出
    實際操作之操作影片或實務證據、就系爭專利扳手夾部變體
    結構齒型研發歷程之相關證據、世界大廠販售系爭扳手之型
    錄、商業上成功等，為原判決已存在，聲請人未加整理而無
    法使用，俟該資料經過內部討論並加以整理方可使用之證據
    ；而各大廠之型錄、市佔率之商業上成功係原判決確定後，
    聲請人蒐集所得，亦為訴訟程序中已存在，但聲請人無法使
    用之情形，符合再審未經斟酌之證物。（二）本件專利構造
    係供專業領域使用之設計，已載明於聲請人之專利說明書中
    ，原判決未參酌本件專利說明書之內容，影響進步性要件之
    判斷，顯為重要證物漏未斟酌。（三）原確定裁定不接受聲
    請人言詞辯論之請求，違背專利法第1條之法理及行政程序
    法有利不利皆需注意之原則，適用法規顯有錯誤。
三、經查，本院原確定裁定以聲請人雖主張前程序第一審判決違
    背法令，惟核其上訴狀內容，無非就前程序第一審法院認定
    事實、取捨證據之職權行使，任加指摘，因認其前訴訟程序
    之上訴不合法，予以駁回，尚難認有適用法規顯有錯誤情事
    。又原確定裁定所適用之法規與該案應適用之法規並不相違
    背，與函釋、解釋意旨亦無相牴觸之情形。聲請人以其法律
    上見解之歧異，執前程序所為主張，並為原確定裁定所不採
    之事由再行爭執原確定裁定違背法令，核無足採。又聲請人
    所陳其研發歷程、世界大廠販售系爭扳手之型錄、市佔率之
    商業上成功等相關證據，係前訴訟程序中已存在，且為聲請
    人所知而未提出，而判決後始蒐集整理之證據，亦不符行政
    訴訟法第273條第1項第13款所謂「發見未經斟酌之證物或得
    使用該證物」，及第14款所謂「足以影響於判決之重要證物
    漏未斟酌」之要件。從而，聲請人主張原確定裁定有行政訴
    訟法第273條第1項第1款、第13款、第14款規定之再審事由
    ，聲請再審，揆諸首揭規定，殊難認有再審理由，應予駁回
    。
四、據上論結，本件聲請為無理由。依行政訴訟法第283條、第
    278條第1項、第104條、民事訴訟法第95條、第78條，裁定
    如主文。
中    華    民    國    99    年    7     月    22    日
                    最高行政法院第二庭
                        審判長法官  鍾  耀  光
                              法官  林  文  舟
                              法官  陳  鴻  斌
                              法官  黃  淑  玲
                              法官  鄭  小  康

以  上  正  本  證  明  與  原  本  無  異
中    華    民    國    99    年    7     月    23    日
                              書記官  黃  淑  櫻

司法院資訊處製作；財團法人民間司法改革基金會備份。
